【裁判字號】    99,抗,1737
【裁判日期】    991123
【裁判案由】    線管安設權
【裁判全文】
臺灣高等法院民事裁定                  99年度抗字第1737號
    抗告人  葉碧玲
上列抗告人因與相對人徐清三間請求管線安設權事件，對於中華
民國99年10月6日臺灣桃園地方法院99年度補字第381號裁定關於
核定訴訟標的價額部分提起抗告，本院裁定如下：
    主  文
抗告駁回。
抗告費用由抗告人負擔。
    理  由
一、按「訴訟標的之價額，由法院核定。核定訴訟標的之價額，
    以起訴時之交易價額為準；無交易價額者，以原告就訴訟標
    的所有之利益為準。」「訴訟標的之價額不能核定者，以第
    四百六十六條所定不得上訴第三審之最高利益額數加十分之
    一定之。」民事訴訟法第77條之1第1、2項及第77條之12 分
    別定有明文，又民事訴訟法第466條第1項所定上訴第三審之
    利益額數，自民國91年2月8日起提高為新臺幣（下同）150
    萬元，此觀91年1月29日司法院（91）院台廳民一字第03075
    號函即明。次按土地所有人為利用土地，有設置電線、水管
    、瓦斯管或其他管線必要，民法第786條乃設有管線安設權
    之相鄰關係規定，允許在一定條件下得使用鄰地所有人之土
    地，以全其利用，俾充分發揮土地之經濟效用，性質上屬於
    財產權訴訟。而管線安設權之行使，在土地所有人方面，為
    其所有權之擴張，在鄰地所有人方面，其所有權則因而受限
    制，是因管線安設權涉訟，如主張管線安設權之人為原告，
    其訴訟標的價額應以其利用土地設置管線通行鄰地所增之價
    值為準。
二、本件抗告人起訴請求相對人應許其安設管線通過相對人所有
    土地，有民事起訴狀可稽（見原法院卷第1至3頁），依上開
    說明，係屬財產權訴訟，其訴訟標的之價額，應以抗告人利
    用相對人土地設置管線通行所增之價值定之，而抗告人因本
    件訴訟所受利益之客觀價值不明確，其訴訟標的價額不能核
    定，應依民事訴訟法第77條之12規定，以不得上訴第三審之
    最高利益額數加十分之一定之。是原法院核定本件訴訟標的
    價額為165萬元，並據以裁定命抗告人應繳納第一審裁判費1
    萬7,335元，於法並無不合。抗告意旨所稱其在桃園縣政府
    養護之產業道路上安設管線為憲法賦與人民之權利，不涉及
    私人財產權，原法院核定訴訟標的價額據以計算裁判費不符
    比例原則等語，均非可採。從而，抗告意旨指摘原裁定不當
    ，求予廢棄，委無理由，應予駁回。
三、據上論結，本件抗告為無理由，爰裁定如主文。
中    華    民    國    99    年    11    月    23    日
                  民事第十二庭
                        審判長法  官  蕭艿菁
                              法  官  楊絮雲
                              法  官  林麗玲
正本係照原本作成。
本裁定除以適用法規顯有錯誤為理由外，不得再抗告。如提起再
抗告，應於收受後10日內委任律師為代理人向本院提出再抗告狀
。並繳納再抗告費新台幣１千元。
中    華    民    國    99    年    11    月    24    日
                              書記官  陶美玲

司法院資訊處製作；財團法人民間司法改革基金會備份。
